臺灣板橋地方法院刑事判決　　　　　　　96年度訴字第1542號
公　訴　人　臺灣板橋地方法院檢察署檢察官
被　　　告　甲○○
上列被告因違反毒品危害防制條例案件，經檢察官提起公訴（九
十六年度毒偵字第一四四０號、第二四０七號、第二七０五號）
，被告於本院準備程序中就被訴事實為有罪之陳述，經告知被告
簡式審判程序之旨，並聽取當事人之意見後，本院合議庭裁定由
受命法官獨任進行簡式審判程序，判決如下：
    主    文
甲○○施用第一級毒品，累犯，處有期徒刑壹年。扣案附著第一
級毒品海洛因殘渣（量微無法析離秤重）之鐵盒壹個及扣案第一
級毒品海洛因陸包內之海洛因（合計驗餘淨重零點柒貳公克）均
沒收銷燬之。扣案之搗藥器壹組沒收之。又施用第二級毒品，累
犯，處有期徒刑捌月。扣案第二級毒品甲基安非他命拾包（合計
驗餘毛重柒點肆伍肆公克）內之甲基安非他命均沒收銷燬之。扣
案之吸食器貳個均沒收之。應執行有期徒刑壹年陸月。扣案附著
第一級毒品海洛因殘渣（量微無法析離秤重）之鐵盒壹個、扣案
第一級毒品海洛因陸包內之海洛因（合計驗餘淨重零點柒貳公克
）、扣案第二級毒品甲基安非他命拾包（合計驗餘毛重柒點肆伍
肆公克）內之甲基安非他命均沒收銷燬之。扣案之搗藥器壹組及
吸食器貳個均沒收之。
    犯罪事實
一、甲○○前於民國八十九年間因施用毒品案件，經依本院八十
    九年度毒聲字第三八八八號裁定送勒戒處所觀察、勒戒後，
    認無繼續施用毒品之傾向，於八十九年七月七日釋放出所，
    並由臺灣板橋地方法院檢察署檢察官以八十九年度毒偵字第
    四五一五號為不起訴處分確定。甲○○於前開觀察、勒戒執
    行完畢釋放出所後五年內即自八十九年七月八日起至同年九
    月二十二日止，再犯連續施用第一級毒品及第二級毒品等罪
    ，經依本院八十九年度毒聲字第五六一二號裁定送勒戒處所
    觀察、勒戒後，認有繼續施用毒品之傾向，本院以八十九年
    度毒聲字第五八五五號裁定令入戒治處所強制戒治，嗣因執
    行強制戒治成效及格，無繼續戒治之必要，經本院以九十年
    度毒聲字第一二八六號裁定停止戒治，所餘期間付保護管束
    ，於九十年八月一日釋放出所，該付保護管束期間至九十年
    十月四日期滿而未經撤銷，視為強制戒治期滿；另經本院以
    八十九年度訴字第二二七八號判處應執行有期徒刑十月確定
    。詎甲○○又自前開停止戒治釋放出所後某日起至九十一年
    一月十日止，更犯連續施用第一級毒品及第二級毒品等罪，
    雖因該停止戒治付保護管束期間業已屆滿而未及撤銷，惟仍
    經本院分別以九十一年度訴字第五三九號判處有期徒刑十月
    確定、以九十年度易字第三五七八號判處有期徒刑六月確定
    ，此二罪所科刑罰，嗣經本院以九十一年度聲字第一五０六
    號裁定應執行有期徒刑一年二月確定，乃於九十一年二月六
    日入監接續執行前開刑罰，於九十二年七月二十四日縮短刑
    期假釋出監，於同年十二月十六日縮刑期滿，假釋未經撤銷
    而以已執行完畢論（據此，本案構成累犯）。
二、詎甲○○猶不知悔改，另基於反覆持續施用第一級毒品海洛
    因及第二級毒品甲基安非他命之包括犯意，自九十六年一月
    二十七日某時許起至同年二月八日某時許止，在臺北縣中和
    巿國光街一一二巷十四弄五號二樓住處內，以將第一級毒品
    摻入香煙內點燃吸食之方式，多次施用第一級毒品海洛因，
    又以將第二級毒品甲基安非他命置於玻璃球吸食器內點火燒
    烤產生煙霧吸聞之方式，多次施用第二級毒品甲基安非他命
    ，且皆平均每日施用一次。嗣(一)於九十六年一月二十七日晚
    間八時三十分許，為警在上址住處內查獲，並扣得其所有供
    施用第一級毒品海洛因所用之搗藥器一組及供施用第二級毒
    品甲基安非他命所用之吸食器二個。(二)復於九十六年二月六
    日凌晨零時三十分許，為警在臺北巿中山北路二段七十七巷
    口查獲，並扣得其所有附著第一級毒品海洛因殘渣（量微無
    法析離秤重）之鐵盒一個。(三)又於九十六年二月八日中午十
    二時三十分許，為警在上址住處內查獲，並扣得其持有、惟
    非其所有之第一級毒品海洛因六包（合計驗餘淨重０．七二
    公克）、第二級毒品甲基安非他命十包（合計毛重七．四五
    四公克）。
三、案經臺北縣政府警察局中和分局報請臺灣板橋地方法院檢察
    署檢察官偵查起訴，甲○○於本院準備程序中就被訴事實為
    有罪之陳述，經告知甲○○簡式審判程序之旨，並聽取當事
    人之意見後，本院合議庭裁定由受命法官獨任進行簡式審判
    程序。
    理    由
一、經查：
  (一)被告甲○○對於在前述時間及地點施用第一級毒品海洛因及
    第二級毒品甲基安非他命等犯罪事實，迭於警詢、偵查中及
    本院審理時自白不諱（見臺灣板橋地方法院檢察署九十六年
    度毒偵字第二四０七號偵查卷第五頁及第二八頁、同署九十
    六年度毒偵字第一四四０號偵查卷第四五頁反面、本院九十
    六年五月二十一日簡式審判筆錄），而其於九十六年一月二
    十七日晚間九時許、同年二月六日上午二時四十分許、同年
    二月八日中午十二時四十分許分別為警採集尿液送臺灣檢驗
    科技股份有限公司、臺灣尖端生技醫藥股份有限公司以氣相
    層析質譜儀（ＧＣ／ＭＳ）確認檢驗結果，均呈安非他命暨
    甲基安非他命陽性反應及鴉片類嗎啡暨可待因陽性反應，有
    該等公司出具之濫用藥物尿液檢驗報告三份以及臺北縣政府
    警察局中和分局毒品危害防制條例犯罪嫌疑人姓名代碼對照
    表、臺北巿政府警察局偵辦毒品案件尿液檢體委驗單、臺北
    縣政府警察局永和分局查獲毒品危害防制條例案件犯嫌代碼
    對照表各一件附卷可稽（見臺灣板橋地方法院檢察署九十六
    年度毒偵字第二四七０號偵查卷第九頁及第十頁、同署九十
    六年度毒偵字第一四四０號偵查卷第三二頁及第四九頁、臺
    灣臺北地方法院檢察署九十六年度毒偵字第六八九號偵查卷
    第四十頁及第四一頁）。又扣案鐵盒所附著之白色粉末，經
    送法務部調查局鑑定結果，檢出含第一級毒品海洛因成分（
    量微無法秤重）殘留，有該局九十六年三月十四日調科壹字
    第０九六二三０二一九七０號鑑定書一件存卷足憑（見臺灣
    臺北地方法院檢察署九十六年度毒偵字第六八九號偵查卷第
    四三頁），所含毒品成分與被告尿液中驗出之毒品反應一致
    ，足認被告自白確與事實相符。
  (二)又按人體施用安非他命後，主要代謝物中有未改變形態之安
    非他命，而無甲基安非他命；人體施用甲基安非他命後，在
    主要代謝物中，未改變形態之甲基安非他命佔施用劑量達百
    分之四十三，而安非他命則約為百分之五；且安非他命在國
    內取得不易，施用情形較少，尿液檢驗結果係甲基安非他命
    陽性者佔大部份，亦經法務部調查局於九十三年五月四日以
    調科壹字第０九三六二四一三九八０號函釋明在案，足見人
    體若施用安非他命，其尿液代謝物中不可能出現甲基安非他
    命，惟若施用甲基安非他命，其尿液代謝物中除主要有甲基
    安非他命外，亦可能有少量之安非他命。據此，本案被告先
    後三次所採尿液送驗結果，主要均呈甲基安非他命陽性反應
    （檢驗值分別為四五六一五ｎｇ／ｍｌ、七二三二ｎｇ／ｍ
    ｌ、四六００八ｎｇ／ｍｌ），並伴隨少量之安非他命陽性
    反應（檢驗值分別為九四六五ｎｇ／ｍｌ、一六一八ｎｇ／
    ｍｌ、五五四０ｎｇ／ｍｌ），則被告尿液檢驗結果既有甲
    基安非他命陽性反應，則其自不可能係施用安非他命，而應
    係施用甲基安非他命，是公訴意旨認被告係施用安非他命等
    語，容有誤會，併予敘明。
  (三)再按毒品危害防制條例於九十二年七月九日修正公布，自九
    十三年一月九日施行，其中第二十條、第二十三條將施用毒
    品之刑事處遇程序，區分為「初犯」及「五年內再犯」、「
    五年後再犯」。依其立法理由之說明：「初犯」，經觀察、
    勒戒或強制戒治後，應為不起訴處分或不付審理之裁定；經
    觀察、勒戒或強制戒治執行完畢釋放後，「五年內再犯」者
    ，因其再犯率甚高，原實施之觀察、勒戒及強制戒治既已無
    法收其實效，爰依法追訴或裁定交付審理。至於經觀察、勒
    戒或強制戒治執行完畢釋放後，「五年後再犯」者，前所實
    施之觀察、勒戒或強制戒治已足以遮斷其施用毒品之毒癮，
    為期自新及協助其斷除毒癮，仍適用「初犯」規定，先經觀
    察、勒戒或強制戒治之程序。從而依修正後之規定，僅限於
    「初犯」及「五年後再犯」二種情形，始應先經觀察、勒戒
    或強制戒治程序。倘被告於五年內已再犯，經依法追訴處罰
    ，縱其第三次（或第三次以上）再度施用毒品之時間，在初
    犯經觀察、勒戒或強制戒治執行完畢釋放五年以後，已不合
    於「五年後再犯」之規定，且因已於「五年內再犯」，顯見
    其再犯率甚高，原實施觀察、勒戒或強制戒治，已無法收其
    實效，即應依該條例第十條處罰，最高法院九十五年度第七
    次刑事庭會議意旨參照。查被告前於八十九年間因施用毒品
    案件，經依本院八十九年度毒聲字第三八八八號裁定送勒戒
    處所觀察、勒戒後，認無繼續施用毒品之傾向，於八十九年
    七月七日釋放出所，並由臺灣板橋地方法院檢察署檢察官以
    八十九年度毒偵字第四五一五號為不起訴處分確定；復於前
    開觀察、勒戒執行完畢釋放出所後五年內即自八十九年七月
    八日起至同年九月二十二日止，再犯連續施用第一級毒品及
    第二級毒品等罪，經依本院八十九年度毒聲字第五六一二號
    裁定送勒戒處所觀察、勒戒後，認有繼續施用毒品之傾向，
    本院以八十九年度毒聲字第五八五五號裁定令入戒治處所強
    制戒治，嗣因執行強制戒治成效及格，無繼續戒治之必要，
    經本院以九十年度毒聲字第一二八六號裁定停止戒治，所餘
    期間付保護管束，於九十年八月一日釋放出所，該付保護管
    束期間至九十年十月四日期滿而未經撤銷，視為強制戒治期
    滿，另經本院以八十九年度訴字第二二七八號判處應執行有
    期徒刑十月確定；又自前開停止戒治釋放出所後某日起至九
    十一年一月十日止，更犯連續施用第一級毒品及第二級毒品
    等罪，雖因該停止戒治付保謢管束期間業已屆滿而未及撤銷
    ，惟仍經本院分別以九十一年度訴字第五三九號判處有期徒
    刑十月確定、以九十年度易字第三五七八號判處有期徒刑六
    月確定，此二罪所科刑罰，嗣經本院以九十一年度聲字第一
    五０六號裁定應執行有期徒刑一年二月確定，乃於九十一年
    二月六日入監接續執行前開刑罰，於九十二年七月二十四日
    縮短刑期假釋出監，於同年十二月十六日縮刑期滿，假釋未
    經撤銷而以已執行完畢論等事實，併有臺灣高等法院被告前
    案紀錄表一件存卷足憑。是被告於八十九年間初犯施用毒品
    罪而經送觀察、勒戒執行完畢後，五年以內即於八十九年、
    九十年、九十一年間再犯施用毒品罪而遭法院判處徒刑確定
    ，是其此次又犯施用第一級毒品罪及施用第二級毒品罪部分
    ，仍應依法追訴處罰。
  (四)綜上，被告於觀察、勒戒執行完畢釋放出所，再度施用毒品
    而為法院判處罪刑後，五年內再犯本案施用第一級毒品及第
    二級毒品等犯行均堪認定，應予依法論罪科刑。
二、核被告所為，係犯毒品危害防制條例第十條第一項之施用第
    一級毒品罪及同條第二項之施用第二級毒品罪。其施用第一
    級毒品海洛因前、後非法持有第一級毒品海洛因之低度行為
    ，以及施用第二級毒品甲基安非他命前非法持有第二級毒品
    甲基安非他命之低度行為，應分別為其施用各該毒品之高度
    行為所吸收，均不另論罪。又海洛因、甲基安非他命屬具有
    成癮性、濫用性及對社會危害性之第一級毒品、第二級毒品
    ，是核施用該毒品行為之本質即有反覆及持續實施之特性；
    而本案被告，自九十六年一月二十七日某時許起至同年二月
    八日某時許止，在其上址住處內，多次分別施用第一級毒品
    海洛因及第二級毒品甲基安非他命，且皆平均每日施用一次
    ，是其施用各毒品之時空密切接近，方法亦相同，顯然已施
    用成癮、難以戒絕，應係基於包括犯意而反覆持續為之，是
    於刑法評價上，應分別成立集合犯而論以包括一罪。被告所
    犯上揭二罪間，犯意各別，罪名有異，應予分論併罰。又被
    告前於八十九年間因施用第一級毒品及第二級毒品等案件，
    經本院以八十九年度訴字第二二七八號判處應執行有期徒刑
    十月確定；又於九十一年間因施用第一級毒品及第二級毒品
    等案件，經本院分別以九十一年度訴字第五三九號判處有期
    徒刑十月確定、以九十年度易字第三五七八號判處有期徒刑
    六月確定，此二罪所科刑罰，嗣經本院以九十一年度聲字第
    一五０六號裁定應執行有期徒刑一年二月確定，乃於九十一
    年二月六日入監接續執行前開刑罰，於九十二年七月二十四
    日縮短刑期假釋出監，於同年十二月十六日縮刑期滿，假釋
    未經撤銷而以已執行完畢論，有臺灣高等法院被告前案紀錄
    表一件在卷足憑，其於五年內故意再犯本案有期徒刑以上之
    罪，均構成累犯，應依刑法第四十七條第一項規定分別予以
    加重其刑。爰審酌被告前已因施用毒品，經獲得不起訴處分
    之寬典，復入監執行徒刑完畢，仍不能戒除毒癮，再次漠視
    法令禁制而犯本罪，顯見其自制能力甚低，惟其施用毒品所
    生危害，實以自戕身心健康為主，對於他人生命、身體、財
    產等法益，尚無明顯而重大之實害，兼衡其施用毒品之次數
    以及犯罪後坦承犯行之良好態度等一切情狀，分別量處如主
    文所示之刑，並定應執行刑，以資懲儆。
三、扣案如犯罪事實欄(一)所示之搗藥器一組及吸食器二個，分別
    係供被告施用第一級毒品海洛因及第二級毒品甲基安非他命
    所用之物，且屬其所有，業據其供承在卷（見本院九十六年
    五月二十一日簡式審判筆錄），均應依刑法第三十八條第一
    項第二款規定宣告沒收之。又扣案如犯罪事實欄(二)所示之鐵
    盒一個，因附著微量之第一級毒品海洛因殘渣而無法析離，
    應依毒品危害防制條例第十八條第一項前段規定沒收銷燬之
    。另扣案如犯罪事實欄(三)所示第一級毒品海洛因六包之海洛
    因（合計驗餘淨重０．七二公克）、第二級毒品甲基安非他
    命十包（合計毛重七．四五四公克）內之甲基安非他命，則
    係本案查獲之第一級毒品及第二級毒品，有法務部調查局九
    十六年三月七月調科壹字第０九六二三０一九七五０號鑑定
    書及交通部民用航空局航空醫務中心九十六年三月三日航藥
    鑑字第０九六００一０號毒品鑑驗鑑定書各一份存卷供參（
    見本院卷宗），不問屬與犯人與否，均應依毒品危害防制條
    例第十八條第一項前段規定沒收銷燬之。至包裝前開毒品之
    外裝袋以及於犯罪事實欄(二)所示時地查扣之玻璃球吸食器一
    個、殘渣袋三個、電子磅秤一個、分裝袋一大包、於犯罪事
    實欄(三)所示時間查扣之第三級毒品硝甲西泮（俗稱一粒眠）
    四十七粒、第三級毒品氟硝西泮（俗稱ＦＭ２）六粒，則皆
    為被告否認屬其所有（見同上簡式審判筆錄）；而於犯罪事
    實欄(一)所示時間查扣之電子秤二臺及分裝袋八十七個，則為
    被告否認係供本案施用毒品所用之物，辯稱：電子秤及分裝
    袋係伊之前作飾品用等語（見同上簡式審判筆錄），復查無
    其他積極證據足認前開物品確係被告所有供或預備供本案施
    用第一級毒品及第二級毒品所用之物，故皆不予宣告沒收，
    附此敘明。
據上論斷，應依刑事訴訟法第二百七十三條之一第一項、第二百
九十九條第一項前段，毒品危害防制條例第十條、第十八條第一
項前段，刑法第十一條前段、第四十七條第一項、第三十八條第
一項第二款、第五十一條第五款，判決如主文。
本案經檢察官張瑞娟到庭執行職務。
中　　華　　民　　國　　96　　年　　5 　　月　　31　　日
                  刑事第七庭  法　官  王　瑜　玲
如不服本判決，應於判決送達後10日內向本院提出上訴狀（應附
繕本），上訴於臺灣高等法院。
中　　華　　民　　國　　96　　年　　5 　　月　　31　　日
                              書記官  陳  香  君
附錄本案論罪科刑法條全文：
毒品危害防制條例第十條
施用第一級毒品者，處六月以上五年以下有期徒刑。
施用第二級毒品者，處三年以下有期徒刑。
